【裁判字號】    92,上易,156
【裁判日期】    920311
【裁判案由】    傷害
【裁判全文】
臺灣高等法院臺中分院刑事判決                民國九十二年度上易字第一五六號
    上  訴  人
    即  被  告  丙○○
    選任辯護人  林春榮
右上訴人因家庭暴力罪之傷害案件，不服臺灣臺中地方法院中華民國九十一年十一月
七日第一審判決（民國九十一年度易字第二一五一號，起訴案號：臺灣臺中地方法院
檢察署民國九十一年度偵字第八二七七號），提起上訴，本院判決如左：
    主      文
上訴駁回。
    事      實
一、丙○○與乙○○係夫妻關係，渠二人間具有家庭暴力防治法第三條第一款所定之
    家庭成員關係。緣丙○○因認其妻乙○○未經其同意，即擅自辦理女兒轉學，並
    懷疑乙○○拿錢養小白臉，而於民國（下同）九十年十一月八日晚間約十二時許
    ，在臺中縣霧峰鄉○○村○○○路二六號住處書房內，與乙○○發生爭吵，詎丙
    ○○竟基於普通傷害之概括犯意，先於該書房內接續打乙○○耳光二下，致乙○
    ○受有臉部紅腫之傷害，適因渠二人所生之兒女聽到聲音出來觀看，而停止爭吵
    。旋於翌日即同年月九日凌晨三時許，丙○○復在上址住處之主臥室內，續與乙
    ○○發生爭執，並徒手毆打乙○○之臉部及左前臂部位，致使乙○○受有雙眼及
    左前臂瘀傷之傷害。
二、案經乙○○訴由臺灣臺中地方法院檢察署檢察官偵查起訴。
    理      由
一、訊據上訴人即被告（下稱被告）丙○○固對於右揭時地與告訴人乙○○發生爭吵
    ，並有於九十年十一月八日晚間十二時許，打乙○○耳光二下之事實坦承不諱，
    惟矢否認有何傷害犯行，辯稱：九十年十一月八日晚間約十二時許，伊雖有打乙
    ○○之耳光二下，惟用力很輕，乙○○並未因此而受有何傷害。九十年十一月九
    日凌晨三時許，伊在質問乙○○是否拿伊的錢去養小白臉後，乙○○即用手打伊
    臉部，將伊所戴之眼鏡打到地上，伊撿起眼鏡後，乙○○又再動手，伊始以手抵
    抗，伊係正當防衛，之後乙○○即大喊大叫的衝出房間，伊並未動手打乙○○，
    造成乙○○受有上開傷害云云。惟查：（一）被告確有於九十年十一月八日晚間
    約十二時許，在上址書房內，因與被告發生爭吵，而出手接續打告訴人耳光二下
    之事實，已據被告於原審偵審中坦承不諱，核與證人即被告與告訴人所生之兒子
    戴谷霖（七十一年十月二十三日出生）及女兒戴鈺純（七十六年出生）於原審審
    理時證屬情節相符，已堪認定。又被告打告訴人耳光後，告訴人之臉部確受有紅
    腫之傷害，亦經證人戴谷霖於九十一年九月九日原審審理時證述明確。至證人戴
    鈺純雖於同日審理中證稱：被告打告訴人耳光後，告訴人之耳光並無紅腫云云，
    惟被告既係在與告訴人爭吵後，始打告訴人耳光，足見其係在氣憤之下為之，且
    證人戴鈺純於原審審理時亦證稱：被告打告訴人耳光時所用之力道還好，有聽到
    打耳光的聲音等語，則被告打告訴人耳光之力道顯然非輕，是依吾人一般之日常
    生活經驗，被告既係在盛怒下接續打告訴人耳光二下，則告訴人之臉部因此而受
    有紅腫之傷害，確在常情之內，參以證人戴谷霖為被告之子，且為上開證詞時已
    十九餘歲，其當無捏詞誣陷被告於罪之必要。而證人戴鈺純於偵查中曾證稱：九
    十年十一月八日晚間十二時許，伊已經在睡覺，因聽到被告與告訴人之爭吵聲後
    ，始起床出房觀視等語，則證人戴鈺純當時未注意到告訴人臉上紅腫之傷害，即
    有可能，因此，尚難以證人戴鈺純此部分之證詞，遽認證人戴谷霖所證不實。再
    告訴人所提出之診斷證明，雖無告訴人臉部紅腫傷害之記載，惟被告打告訴人耳
    光之時間為九十年十一月八日晚間約十二時許，而告訴人則係至翌日即同年月十
    九日，方至醫院就診，則告訴人臉部所受之紅腫傷害，於此期間內消退，亦在常
    情之內，尚難據此而認證人戴谷霖所為之證詞係屬虛偽。從而，告訴人確有因遭
    被告打耳光，而受有臉部紅腫之傷害，應足認定。（二）被告確有於九十年十一
    月九日凌晨三時許毆打告訴人成傷之事實，已據被告於偵查中供承屬實，核與告
    訴人於偵查中具狀指訴之情節相符，並有診斷證明書及照片各一紙在卷足佐。且
    被告於九十年十二月二十七日在原法院九十年度婚字第一三二九號履行同居義務
    之民事案件審理程序中（該案原告為丙○○，被告為乙○○，乙○○於本案傷害
    案發之後離家）亦直陳：「被告手瘀青是前日晚上因小孩轉學問題未告知我，後
    來我知道這事告訴她，加上之前發現她跟男人講電話親密，且八個月內花掉一百
    七十萬元，我懷疑她在外面有小白臉，溝通之時她又否認且出手打掉我的眼鏡，
    我一時生氣回手」、「她（即乙○○）會受傷，是我剛剛所提半夜三、四點黑暗
    中互打的情形」等語。另證人戴谷霖於該民事案件審理中亦證稱：「三、四點又
    聽到他們吵架，很明顯看到媽媽臉部受傷」等語，業經原審調取該民事卷宗核閱
    無訛，並有該審理筆錄影本在卷可按。再證人戴谷霖嗣於原審審理時亦再度證稱
    ：伊於九十年十一月九日早上，確有看到乙○○眼睛有瘀傷等語。另證人戴鈺純
    除於偵查中證稱：「當時我只注意到我母親右眼眶有瘀血」等語外，嗣於原審審
    理時亦證陳：「三點多的時候，我們在睡覺，睡到一半就聽到父親、母親在吵架
    的聲音」、「（媽媽）眼睛腫起來是三點的時候」等語。準此，被告確有前揭毆
    打告訴人，致使告訴人受有上開傷害之事實已無可疑。被告嗣於原審審理時翻異
    前詞，辯稱：未出手毆打告訴人成傷云云，不足採取。綜上所述，被告事後空言
    否認與置辯，係屬圖卸刑責之詞，不可採信，本案事證明確，被告犯行堪以認定
    。
二、核被告所為，係犯刑法第二百七十七條第一項之傷害罪，屬家庭暴力防治法第二
    條第二項之家庭暴力罪。被告右述先後二次傷害犯行，時間緊接，觸犯構成要件
    相同之罪名，顯係基於概括之犯意反覆為之，為連續犯，應依刑法第五十六條之
    規定，論以一罪，並加重其刑。原審適用刑法第五十六條、第二百七十七條第一
    項、第四十一條第一項，罰金罰鍰提高標準條例第一條前段、第二條之規定，審
    酌被告前無犯罪紀錄，有臺灣臺中地方法院檢察署刑案資料查註紀錄表及臺灣高
    等法院被告全國前案紀錄表各一紙在卷可按，素行尚可、其係因前開事由與告訴
    人爭吵下，憤而動手毆打告訴人成傷、被告犯罪之手段為徒手傷人、告訴人所受
    傷害之程度非重、被告雖未與告訴人達成和解，惟告訴人要求賠償之金額高達一
    百五十一萬元，有附帶民事起訴狀在卷可稽及被告犯罪後未能坦承犯行，態度欠
    佳等一切情狀，量處拘役肆拾日，並諭知易科罰金之折算標準。其認事、用法及
    量刑，均無不當，被告上訴意旨否認犯罪，指摘原判決不當，為無理由，應予駁
    回。
三、據上論斷，應依刑事訴訟法第三百六十八條，判決如主文。
本案經檢察官甲○○到庭執行職務。
中      華      民      國      九十二     年     三      月    十一    日
                                臺灣高等法院臺中分院刑事第九庭
                                      審判長法  官  陳  筱  珮
                                            法  官  趙  春  碧
                  法  官  吳  重  政
右正本證明與原本無異。
不得上訴。
                                            書記官  林  育  德
中      華      民      國      九十二     年     三      月    十二    日
附錄：
刑法第七十七條第一項：
傷害人之身體或健康者，處三年以下有期徒刑、拘役或一千元以下罰金。
                                                                        Ｒ


司法院資訊處製作；財團法人民間司法改革基金會備份。
